臺灣高等法院臺中分院刑事判決　　　　　　　　　　九十四年度上訴字第五四三號
　　上　訴人即
　　被　　　告　丙○○
　　選任辯護人　賴錦源律師
　　上　訴人即
　　被　　　告　丁○○
　　右　一　人
　　指定辯護人　本院公設辯護人甲○○
右上訴人等因違反槍砲彈藥刀械管制條例案件，不服臺灣南投地方法院九十四年度訴
字第三六六號中華民國九十四年一月十二日第一審判決（起訴案號：臺灣南投地方法
院檢察署九十三年度偵字第四九○號），提起上訴，本院判決如左：
      主  文
原判決撤銷。
丙○○共同連續未經許可，製造可發射子彈具有殺傷力之改造手槍，累犯，處有期徒
刑伍年拾月，併科罰金新臺幣壹拾伍萬元，罰金如易服勞役，以新臺幣玖佰元即銀元
參佰元折算壹日，附表壹所示之扣押物均沒收；又共同連續未經許可，製造子彈，未
遂，累犯，處有期徒刑捌月，併科罰金新臺幣壹萬元，罰金如易服勞役，以新臺幣
玖佰元即銀元參佰元折算壹日，附表壹編號一、二、六、八、及二十所示之扣押物、
以及附表貳所示之扣押物，均沒收。應執行有期徒刑陸年，併科罰金新臺幣壹拾陸萬
元，罰金如易服勞役，以新臺幣玖佰元即銀元參佰元折算壹日，附表壹、貳所示之扣
押物均沒收。
丁○○共同連續未經許可，製造可發射子彈具有殺傷力之改造手槍，累犯，處有期徒
刑伍年貳月，併科罰金新臺幣玖萬元，罰金如易服勞役，以新臺幣玖佰元即銀元參佰
元折算壹日，附表壹所示之扣押物均沒收；又共同連續未經許可，製造子彈，未遂，
累犯，處有期徒刑捌月，併科罰金新臺幣壹萬元，罰金如易服勞役，以新臺幣玖佰
元即銀元參佰元折算壹日，附表壹編號一、二、六、八、及二十所示之扣押物、以及
附表貳所示之扣押物，均沒收。應執行有期徒刑伍年肆月，併科罰金新臺幣拾萬元，
罰金如易服勞役，以新臺幣玖佰元即銀元參佰元折算壹日，附表壹、貳所示之扣押物
均沒收。
      事  實
一、丙○○曾於民國（下同）九十年間，因違反毒品危害防制條例案件，經臺灣臺中
    地方法院判處有期徒刑六月確定，又因違反槍砲彈藥刀械管制條例案件經本院判
    處有期徒刑六月、併科罰金新臺幣五萬元確定，其所犯上開二罪被判處之有期徒
    刑部分，因合於數罪併罰規定，復經本院依法定其應執行刑為有期徒刑十月確定
    ，甫於九十二年二月二十日縮短刑期執行完畢。另丁○○亦曾於八十四年間，因
    違反肅清煙毒條例、麻醉藥品管理條例案件，經本院判處有期徒刑三年二月、七
    月，並定其應執行為有期徒刑三年六月確定，且經送監執行後，於八十七年三月
    五日假釋出監，已於八十九年二月二日執行保護管束期滿，其假釋未經撤銷，視
    為執行完畢。
二、詎丙○○與丁○○均不知悔改，二人明知未經許可，不得製造可發射子彈具有殺
    傷力之改造玩具手槍，二人未經許可，竟基於製造槍枝主要組成零件進而持以製
    造可發射子彈具有殺傷力之改造玩具手槍之概括犯意聯絡，自九十二年十二月間
    某日起至九十三年一月二十八日止，在南投縣埔里鎮○○路八十一之五號二一０
    室即丁○○承租之套房內，共同以其等所有如附表一編號一至二十所示之之小砂
    輪機、大砂輪機、砂輪片、鋸片、電鑽等等工具及材料（其中除編號二之大砂輪
    機一臺、編號六之游標尺二支、編號十之手動固定器二支、編號十一之一字起子
    二支係丁○○所有之外，其餘均為丙○○所有）為製造所用或預備使用之工具，
    並參照附表一編號二一所示之槍枝製造設計圖一張（為丙○○所有），連續多次
    為製造槍枝主要組成零件槍管、進而持以製造可發射子彈具有殺傷力之改造玩具
    手槍之行為。在此段期間，丙○○與丁○○共已製造土造金屬槍管成品三支（其
    中一支為附表一編號二三所示之土造金屬槍管，另二支已換裝至附表一編號二五
    、二六之改造手槍；又附表一編號二三尚有二支玩具金屬槍管，係自供改造之玩
    具手槍拆下；附表一編號二二之彈匣三個，則係供改造之三支玩具手槍金屬彈匣
    ）、土造金屬槍管半成品十支，並連續二次將上開二支土造金屬槍管成品，換裝
    至附表一編號二五、二六所示之改造手槍（至於附表一編號二四之玩具手槍，僅
    有槍身，尚未換裝）。其中，附表一編號二五所示之仿Ｇｌｏｃｋ廠二七型半自
    動手槍製造之金屬玩具手槍一枝（槍枝管制編號：0000000000號），
    因尚欠缺復進簧及槍機，無法擊發子彈，不具殺傷力，此部分製造可發射子彈具
    有殺傷力之改造玩具手槍行為，因而未遂；但附表一編號二六所示之仿Ｂｅｒｅ
    ｔｔａ廠ｍ九型半自動手槍製造之金屬玩具手槍一支，經換裝上開土造金屬槍管
    成品之後，其機械性能良好，已可發射子彈而具有殺傷力，丙○○與丁○○因而
    製造可發射子彈具有殺傷力之改造玩具手槍一枝完成。
三、丙○○與丁○○二人另又明知未經許可，不得製造子彈，竟另又基於未經許可製
    造子彈之概括犯意，在同上期間與地點，欲以附表二編號一至七所示之器物製造
    可供槍枝擊殺而具殺傷力之子彈。丙○○與丁○○二人並已先使用不詳之切割工
    具將如附表二編號三所示之銅條切割，後再以附表一編號一、二、六、八、及二
    十所示之小砂輪機、大砂輪機、游標尺、挫刀、砂紙為工具，將之磨成直徑八ｍ
    ｍ至九ｍｍ之彈頭形狀，並將沖天炮拆卸後取得之黑色火藥填入彈殼內，然後將
    彈頭與彈殼組合，連續製造如附表二編號八所示之改造子彈四顆，但因均不具殺
    傷力而未遂。
四、嗣至九十三年一月二十八日二十三時十五分許，南投縣警察局埔里分局因據檢舉
    該處出入人員複雜，由刑事組小隊長賴俊銘、偵查員顧宗岳、莊國雄三人前往丁
    ○○所承租之南投縣埔里鎮○○路八十一之五號二一０室套房查訪，因在屋外即
    聽到屋內有拉槍枝滑套之聲音及談論改造槍枝之事，在丙○○開門欲外出時，除
    見丙○○身背大型手提袋行跡可疑之外，屋內又有砂輪機等物，其後丙○○不聽
    制止被壓制在地之後，又有改造手槍落地，賴俊銘、顧宗岳、莊國雄等人乃在經
    過丁○○之同意後，對屋內實施搜索，因而在現場、及丙○○、丁○○身上扣得
    附表一、二所示之物（另有查扣手提袋二只）。
五、案經南投縣警察局埔里分局報請臺灣南投地方法院檢察署檢察官偵查起訴。
      理  由
一、本案上訴人即被告（以下簡稱為被告）丙○○、丁○○二人雖均是認南投縣警察
    局埔里分局刑事組小隊長賴俊銘、及偵查員顧宗岳、莊國雄等人，確有在前開時
    間，在被告丁○○所承租之南投縣埔里鎮○○路八十一之五號二一０室套房內，
    查扣附表一、二所示之扣押物。被告丁○○亦坦承該間套房係其承租，當時確有
    在場，且附表一編號二之大砂輪機一臺、編號六之游標尺二支、編號十之手動固
    定器二支、編號十一之一字起子二支確係伊之所有；另被告丙○○亦坦承當時確
    有在場，並欲身背大型手提袋外出。惟被告丙○○、丁○○二人除均否認伊等有
    在該處製造子彈之外，被告二人並均否認有在該處製造可發射子彈具有殺傷力之
    改造玩具手槍之行為。被告丙○○辯稱：當晚會到丁○○那裡，只是去談話聊天
    ，後來要回家時，亦係因受丁○○之請託，才幫丁○○代背大型手提袋，本案所
    有扣押物均非伊之所有，伊亦未與丁○○在該處製造槍枝、子彈，丁○○之所為
    ，伊均不知情，亦均與伊無關，伊應不為罪等語。被告丁○○則以：伊只曾在前
    開期間與地點，以挫刀代磨槍管、及用手動固定器幫忙丙○○鑽槍管而已，所為
    及犯意聯絡範圍僅止於製造槍枝之主要零件，至於子彈之製造均與伊無關，此部
    分應不為罪等語。
二、經查：南投縣政府警察局埔里分局刑事組小隊長賴俊銘、偵查員顧宗岳、莊國雄
    等人，確有於九十三年一月二十八日二十三時十五分許，在南投縣埔里鎮○○路
    八十一之五號二一０室即被告丁○○承租之套房內，查扣如附表一、二所示之扣
    押物品，除有被告丁○○所簽署之搜索同意書、及南投縣政府警察局搜索扣押筆
    錄、扣押物品目錄表、照片三十四張在卷可稽（偵卷四二至六五頁），及有上開
    扣押物品扣案可憑之外，並經在場證人賴元瀚於偵、審中證述無誤，復經證人賴
    俊銘於偵、審中、及經證人顧宗岳、莊國雄於原審法院審理中，均證述明確。上
    情並為本案被告丙○○、丁○○二人所不爭執，自堪認定。又扣案之手槍三枝、
    子彈四顆、彈匣三個、槍管十三支、彈頭二十一顆、彈殼七十顆、塑膠底火及底
    火，經送內政部警政署刑事警察局鑑驗結果，認：
（一）送鑑改造Ｂｅｒｅｔｔａ半自動手槍一枝（槍枝管制編號：00000000
      00號），認係仿Ｂｅｒｅｔｔａ廠ｍ九型半自動手槍製造之玩具手槍換裝土
      造金屬槍管而成之改造手槍，機械性能良好，可擊發適用子彈，認具殺傷力。
（二）送鑑改造手槍二枝，其中一枝（槍枝管制編號：0000000000號），
      認係仿Ｇｌｃｏｋ廠二七型半自動手槍製造之金屬玩具手槍換裝土造金屬槍管
      改造而成之改造手槍，經檢視，欠缺復進簧及槍機，依現狀，無法供擊發子彈
      使用，認不具殺傷力；另一枝認係仿Ｂｅｒｅｔｔａ廠半自動手槍製造之玩具
      手槍槍身。
（三）送鑑子彈四顆，認係由玩具金屬彈殼加裝直徑約八至九ｍｍ土造金屬彈頭改造
      而成之改造子彈，經試射，均無法擊發，認不具殺傷力。
（四）送鑑彈匣三個，認均係玩具金屬彈匣。
（五）送鑑槍管十三支，其中十支，認係土造金屬槍管半成品，其中二支認均係玩具
      金屬槍管，另一支係土造金屬槍管（可供仿Ｂｅｒｅｔｔａ廠半自動手槍製造
      之玩具手槍換裝使用）。
（六）送鑑彈頭二十一顆，認均係制式金屬包衣彈頭。
（七）送鑑彈殼七十顆，認均係玩具金屬彈殼。
（八）送鑑塑膠底火一個，認係玩具槍用底火帽。
（九）送鑑底火一張，認係玩具槍用底火片。
    上情有內政部警政署刑事警察局九十三年三月八日刑鑑字第○九三○○二三六二
    ○號槍彈鑑定書在卷可據（偵卷一一○至一一六頁）。又本案其餘之扣案物品，
    其中扣案之槍枝製造設計圖一張，其圖示與扣案槍管半成品及土造金屬槍管之外
    型相似（但因未記載長度單位及細部尺寸，無法研判是否為改造槍、彈之「藍圖
    」），其餘送鑑物品如附表一、二之鑑驗結果欄所示（送鑑之工具、材料，係市
    售之五金工具，可供磨、鑽、削物品及供測量使用），此情亦有內政部警政署刑
    事警察局九十三年十一月二日刑鑑字第○九三○一八五九一六號函在卷可憑（原
    審一五八、一五九、一六○頁）。上開各情亦堪認定。
三、本案被告丙○○、丁○○二人雖以前開情詞，否認犯罪，惟查：
（一）就本案所查獲之經過，證人即埔里分局刑事小隊長賴俊銘已於偵、審中證述：
      「．．．．．．我們到他（指丁○○）承租房子門外，聽到有拉滑套的聲音並
      談到改造槍械的事情，我們在外等候開門，不久丙○○開門，我們就趁機進入
      ，一入門就在桌上看到改造槍管及工具，屋內有三個人，．．．．．．丁○○
      和賴元瀚很合作，丙○○一直在掙扎，在拉拉扯扯之間，丙○○跌坐在地上，
      聽到『叩』一聲，就在他坐的地方取出一把手槍，後來支援同仁到達，丁○○
      三人也同意搜索，之後就查扣到一些東西詳如扣押物品清單」、「東西都是在
      房子內及一個大手提袋內查獲的」、「（查獲的東西）不是（擺放在一起），
      擺放在房子在各處」、「是（在丁○○口袋內查獲一顆子彈）」（偵卷九四、
      九五頁）、「．．．．．．當日二十三點時到達，我們到二一○號房門口時，
      有聽到談論槍械的問題，詳細內容我忘了，莊國雄站的位置比較近，他可能比
      較知道談論的內容，我也有聽到裡面有拉槍枝滑套的聲音，因為當時時間來不
      及聲請搜索票，我們只好站在外面等，等了十幾分鐘，後來丙○○提著一個手
      提袋開門要外出，我們趁他開門時就衝進去，進去看到屋子零亂，有看到槍枝
      、改造工具散落各處，還有另一個打開的手提袋放在地上，．．．．．．我們
      先勒令在場的人不要動，當時丁○○坐在床上，賴元瀚坐在廁所門口，丙○○
      不聽制止與莊國雄拉扯，莊國雄因比較高大，就把丙○○壓制坐在地上，同時
      聽到『叩』的一聲，那聲音像是從身上掉下來的，直覺是手槍，結果就在丙○
      ○坐的位置背後查獲一把槍，那把槍我不確定是扣案的那把槍，只知道裡面有
      一顆子彈」（原審一一一頁）等語；另警員莊國雄亦於原審法院證述：「．．
      ．．．．查獲當日我們在距離房門約三公尺就聽到該房間內有拉滑套的聲音，
      ．．．．．．還有用台語說『這樣比較順』的話語，且一直有拉滑套的聲音，
      還有人用台語說『這裡很辣趕快收拾準備來走』，很辣的意思是說容易出事，
      於是我們就靠牆壁等待他們出來，約等了二、三分鐘，後來丙○○先出來，我
      就拉丙○○他就往後退，撞到房間內的椅子，．．．．．．我就把他的腳抓住
      壓制，我接著要搜他的身體，．．．．．．他扭了幾次之後，發現他背後地上
      有一支黑色手槍，．．．．．．印象是偵卷一一四頁照片一、二那把槍」、「
      ．．．．．．起初沒有在那個位置附近發現槍枝，所以判斷是從他身上掉出來
      的」、「（房門的結構）是（老舊木門）」各情（原審卷宗一一六、一一七頁
      ）；而同往查獲本案之警員賴宗岳亦於原審法院為：「（印象中地上有）砂輪
      片、電風扇改造砂輪機、鑽頭等物品」、「（扣案筆記本）是丙○○背的那個
      大的袋子裡搜到的」、「（丙○○背的大袋子）一打開就看到槍管十三支、編
      號五電鑽、編號七手工鋸，其他詳細的東西，我忘記了，房間地上及桌子只有
      小砂輪片及編號十七鑽頭、電風扇改造砂輪機，印象是這樣」等等證詞（原審
      一二三、一二四頁）。再稽之在場證人賴元瀚亦於偵查中證述：「．．．．．
      ．我是看到丙○○提著包包準備要出門」（偵卷七四頁）、「（警察來時），
      我在喝飲料，當時丙○○背著一個包包準備走了，丁○○在磨一個東西，不知
      道是什麼東西」（偵卷一○○頁）、「我剛開始沒有看到什麼，買飲料之後，
      看丁○○在磨東西，後來看到丙○○背著一個包包出門，結果門打開時警方就
      進來了」、「丁○○把電風扇的葉片拆掉換上一個磨東西的」等語（偵卷一二
      二頁）以觀，除本案被告丙○○確係身背扣案之大手提袋內裝槍管等物，且身
      上又攜帶改造手槍與子彈被警查獲，其事證甚為明確之外，被告丙○○辯稱其
      係受被告丁○○之請託，才幫丁○○代揹大型手提袋乙情，亦堪認屬虛偽不實
      。
（二）又本案附表一、二所示之扣押物，除附表一編號二之大砂輪機一臺、編號六之
      游標尺二支、編號十之手動固定器二支、編號十一之一字起子二支確係被告丁
      ○○所有之外，其餘扣押物品均屬被告丙○○所有，且係被告丙○○於被查獲
      前一、二個月拿去查獲地點作為改造玩具手槍、及製造子彈之用，上情迭據被
      告丁○○供證甚明。雖本案被告丁○○與被告丙○○間因利害衝突，有相互推
      諉之虞，惟本案上開扣案物品，其中有改造之槍管等物，係放置在被告丙○○
      所揹之扣案之大提袋內被警查獲，復經警員查扣自被告丙○○身上所掉落之改
      造手槍一枝，內又有改造子彈一顆，再徵之警員莊國雄在原審法院所證述：「
      ．．．．．．查獲當日我們在距離房門約三公尺就聽到該房間內有拉滑套的聲
      音，．．．．．．還有用台語說『這樣比較順』的話語，且一直有拉滑套的聲
      音，還有人用台語說『這裡很辣趕快收拾準備來走』，很辣的意思是說容易出
      事，於是我們就靠牆壁等待他們出來，約等了二、三分鐘，後來丙○○先出來
      ，我就拉丙○○他就往後退，撞到房間內的椅子，．．．．．．我就把他的腳
      抓住壓制，我接著要搜他的身體，．．．．．．他扭了幾次之後，發現他背後
      地上有一支黑色手槍，．．．．．．印象是偵卷一一四頁照片一、二那把槍」
      等情，本案被告丁○○所為不利於被告丙○○之供述，自屬可信。
（三）另被告丁○○就己被訴參與製造可發射子彈具有殺傷力之改造玩具手槍部分，
      雖辯稱：伊只曾在前開期間與地點，以挫刀代磨槍管、及用手動固定器幫忙丙
      ○○鑽槍管而已，所為及犯意聯絡範圍僅止於製造槍枝之主要零件等語。惟如
      非查獲地點即係製造可發射子彈具有殺傷力之改造玩具手槍之地點，且被告丁
      ○○亦有參與製造，被告丙○○何需費力將扣案附表一所示之大部分工具、及
      其餘之改造手槍等物，自被查獲前一、二個月陸續拿去被告丁○○所承租之上
      開套房，以至前開時間被警查獲？被告丁○○此部分所辯，尚難採信。另被告
      丁○○雖又辯稱子彈之製造均與伊無關，但如係此情，被告丙○○費力將扣案
      附表二所示之器物、及尚未改造完成之彈頭、彈殼、及底火等物，攜至被告丁
      ○○所承租之上開套房，有何意義？被告丁○○此部分所辯，亦屬卸責之詞，
      亦非可採。其有與被告丙○○共同製造可發射子彈具有殺傷力之改造玩具手槍
      、及子彈，應堪認定。
（四）復依據內政部警政署刑事警察局上開鑑定結果，可知在前開期間，本案被告丙
      ○○與丁○○二人應共已製造土造金屬槍管成品三支（其中一支為附表一編號
      二三所示之土造金屬槍管，另二支已換裝至附表一編號二五、二六之改造手槍
      ；又附表一編號二三尚有二支玩具金屬槍管，係自供改造之玩具手槍拆下；附
      表一編號二二之彈匣三個，則係供改造之三支玩具手槍金屬彈匣）、土造金屬
      槍管半成品十支，並連續二次將上開二支土造金屬槍管成品，換裝至附表一編
      號二五、二六所示之改造手槍（至於附表一編號二四之玩具手槍，僅有槍身，
      尚未換裝），雖其中附表一編號二五所示之仿Ｇｌｏｃｋ廠二七型半自動手槍
      製造之金屬玩具手槍一枝（槍枝管制編號：0000000000號），因尚
      欠缺復進簧及槍機，無法擊發子彈，不具殺傷力，但此部分製造可發射子彈具
      有殺傷力之改造玩具手槍未遂之行為，仍應負製造可發射子彈具有殺傷力之改
      造玩具手槍未遂之刑責。另附表一編號二六所示之仿Ｂｅｒｅｔｔａ廠ｍ九型
      半自動手槍製造之金屬玩具手槍一支，經換裝上開土造金屬槍管成品之後，其
      機械性能良好，已可發射子彈而具有殺傷力，本案被告丙○○與丁○○此部分
      製造可發射子彈具有殺傷力之改造玩具手槍一枝之行為，即屬既遂。再本案被
      告二人雖均否認有製造子彈，但其等二人此部分犯行有附表二所示之扣押物扣
      案可憑。其中附表二編號八所示之改造子彈四顆，被告丙○○與丁○○二人係
      以何種切割工具將附表二編號三所示之銅條切割製造，雖屬不明，但其後之研
      磨工具，附表一編號一、二、六、八、及二十所示之小砂輪機、大砂輪機、游
      標尺、挫刀、砂紙應不可或缺，本院爰為：被告丙○○與丁○○二人係以上開
      工具，將銅條磨成直徑八ｍｍ至九ｍｍ之彈頭形狀，並將沖天炮拆卸後取得之
      黑色火藥填入彈殼內，然後將彈頭與彈殼組合，連續製造如附表二編號八所示
      之改造子彈四顆之認定。上開改造子彈四顆經送鑑定雖不具殺傷力，被告二人
      仍應負製造子彈未遂之刑責。
四、綜合上述，本案被告丙○○與丁○○二人之犯行均堪認定。核被告二人所為：（
    一）就製造可發射子彈具有殺傷力之槍砲、及槍管部分，查改造之玩具手槍係屬
    槍砲彈藥刀械管制條例第四條第一款所稱之其他可發射金屬或子彈具有殺傷力之
    槍砲（最高法院八十六年度臺上字第五八０九、八十五年度臺非字第二七０號判
    決參照）；而其他可發射子彈具殺傷力手槍之槍管亦於八十六年經內政部以臺（
    ８６）內警字第八六七○六八三號公告為槍枝之主要組成零件。故被告二人此部
    分所為，均係犯修正前槍砲彈藥刀械管制條例第十一條第一項之製造其他可發射
    子彈具有殺傷力之改造手槍既遂罪、及同條例第十一條第五項、第一項之製造其
    他可發射子彈具有殺傷力之改造手槍未遂罪（槍砲彈藥刀械管制條例雖經總統於
    九十四年一月二十六日公布修正，將修正前槍砲彈藥刀械管制條例第十一條第一
    項之規定刪除，製造可發射子彈具有殺傷力之改造手槍之行為，於修正後應依現
    行槍砲彈藥刀械管制條例第八條第一項之規定處斷，但現行槍砲彈藥刀械管制條
    例第八條第一項之法定刑為無期徒刑或五年以上有期徒刑、併科新台幣一千萬元
    以下罰金，此與修正前槍砲彈藥刀械管制條例第十一條第一項之法定刑為「五年
    以上有期徒刑，併科新臺幣一千萬元以下罰金」相較，以修正前槍砲彈藥刀械管
    制條例第十一條第一項之規定對被告二人有利，依據刑法第二條第一項但書之規
    定，此部分應依修正前槍砲彈藥刀械管制條例第十一條第一項之規定處罰）、以
    及槍砲彈藥刀械管制條例第十三條第一項之未經許可，製造槍砲之主要組成零件
    罪、及同條例第十三條第五項、第一項之未經許可，製造槍砲之主要組成零件未
    遂罪（此部分法條規定，新修正之槍砲彈藥刀械管制條例並未變更）。被告二人
    上開製造可發射子彈具有殺傷力之改造手槍既、未遂之犯行，及製造槍砲之主要
    組成零件既、未遂之犯行，均可區分先後，惟其各自之犯罪時間緊接，所犯罪名
    亦各自相同，顯各係基於於概括之犯意反覆而為，皆應依刑法第五十六條連續犯
    之規定，分別論以製造可發射子彈具有殺傷力之改造手槍既遂罪、及製造槍砲之
    主要組成零件既遂罪。又被告二人上開所犯，具有方法、結果之牽連關係，應依
    刑法第五十五條牽連犯之規定，從一較重之同條例第十一條第一項製造其他可發
    射子彈具有殺傷力之槍砲罪論處，此部分並應依刑法第五十六條連續犯之規定，
    加重其刑。（二）至於被告二人另外製造子彈部分，則係犯同條例第十二條第五
    項、第一項之製造子彈未遂罪（此部分法條規定，新修正之槍砲彈藥刀械管制條
    例並未變更）。被告二人此部分所犯，亦可區分先後，因其等犯罪時間緊接，所
    犯罪名亦各自相同，顯各係基於於概括之犯意反覆而為，此部分亦應依刑法第五
    十六條連續犯之規定，論以一罪，並加重其刑，又因被告二人此部分犯行係屬未
    遂，應依刑法第二十六條前段之規定減輕其刑。（三）又被告二人所犯製造其他
    可發射子彈具有殺傷力之槍砲罪、及製造子彈未遂罪，其犯罪構成要件不同，亦
    不可能以同一行為所犯，應予分論併罰。（四）另本案被告丙○○曾於九十年間
    ，因違反毒品危害防制條例案件，經臺灣臺中地方法院判處有期徒刑六月確定，
    又因違反槍砲彈藥刀械管制條例案件經本院判處有期徒刑六月、併科罰金新臺幣
    五萬元確定，其所犯上開二罪被判處之有期徒刑部分，因合於數罪併罰規定，復
    經本院依法定其應執行刑為有期徒刑十月確定，甫於九十二年二月二十日縮短刑
    期執行完畢；另被告丁○○亦曾於八十四年間，因違反肅清煙毒條例、麻醉藥品
    管理條例案件，經本院判處有期徒刑三年二月、七月，並定其應執行為有期徒刑
    三年六月確定，且經送監執行後，於八十七年三月五日假釋出監，已於八十九年
    二月二日執行保護管束期滿，其假釋未經撤銷，視為執行完畢，以上事實有臺灣
    南投地方法院檢察署刑案資料查註紀錄表及本院被告全國前案紀錄表各二件在卷
    可考，被告二人於上開有期徒刑之執行完畢後，五年內再犯本件有期徒刑以上之
    上開各罪，均為累犯，均應依刑法第四十七條之規定（遞）加重其刑。就同有刑
    罰之加重與減輕事由部分，並先加後減之。（五）扣案之附表一編號二六所示之
    改造手槍一枝經鑑定認可發射子彈具有殺傷力，係違禁物，另被告二人已經製造
    完成之土造金屬槍管成品三支（其中一支為附表一編號二三所示之土造金屬槍管
    ，另二支已換裝至附表一編號二五、二六之改造手槍）亦屬違禁物，均應依刑法
    第三十八條第一項第一款之規定沒收之。至於附表一所示之其餘扣押物，為被告
    二人所有用供（或預備共供）改造手槍及製造槍管犯罪使用之物（其中附表一編
    號一、二、六、八、及二十所示之扣押物，同供製造子彈犯罪使用）、及犯罪所
    得之物（槍管半成品），均應依刑法第三十八條第一項第二、三款之規定宣告沒
    收；附表二所示之物，亦分別為被告二人製造子彈所用之物、及改造子彈所得之
    物，亦應依刑法第三十八條第一項第二、三款之規定宣告沒收。另查扣之大、小
    手提袋各一只，與被告二人上開犯罪尚無直接關係，均不為沒收之宣告。
五、復按未經許可製造或持有槍砲、彈藥之主要組成零件者，分別處以三年以上十年
    以下有期徒刑、六月以上五年以下有期徒刑，槍砲彈藥刀械管制條例第十三條第
    一項、第四項分別定有明文，揆其立法意旨係為防制不法分子，利用化整為零方
    式分批製造、持有以規避查覺及處罰，乃對於情節較輕之製造、持有主要組成零
    件（經中央主管機關公告者為限）行為亦明文增列處罰規定，是該條所規定處罰
    之行為應不包括未經許可製造或持有子彈之組成零件在內，蓋依同條例第四條第
    三項之規定，槍砲彈藥之主要組成零件種類，由中央主管機關公告之，而依中央
    主管機關內政部於八十六年十一月二十四日以台八六內警字第八六七○六八三號
    公告關於彈藥之主要組成零件，則僅就該條例第四條第一項第二款彈藥中之炸彈
    及爆裂物之主要組成零件種類加以公告，至於其他各式槍砲所使用之砲彈、子彈
    之主要組成零件種類則未公告，顯係為避免刑度失衡而有意省略，否則如謂未經
    許可而製造或持有子彈之組成零件行為，亦分別構成未經許可製造或持有彈藥之
    主要組成零件罪，則依同條例第十三條第一項、第四項之規定，其法定刑分別為
    三年以上十年以下有期徒刑、六月以上五年以下有期徒刑，反較情節較重之未經
    許可製造或持有子彈罪，依同條例第十二條第一項、第四項之規定，其法定刑分
    別為一年以上七年以下有期徒刑、五年以下有期徒刑為重，法律適用顯失輕重，
    從而被告持有如附表編號二八、二九之彈頭、彈殼之行為，應不另構成犯罪（司
    法院第三十八期司法業務研究會研討意見參照），附此敘明。另本案附表一編號
    二一所示之槍枝製造設計圖，係在被告丙○○要攜離上開改造手槍地點之際，被
    查獲，依其圖示亦與扣案槍管半成品及土造金屬槍管之外型相似，依據情理，應
    堪認定此係被告丙○○所有，至於其上之字跡係被告丙○○親寫，或請人代書，
    均無礙此部分事實之認定。被告丙○○之選任辯護人請求本院將上開槍枝製造設
    計圖上面之阿拉伯數字送請鑑定何人所寫，本院認無必要。另本案被告丁○○已
    於原審法院證稱其係在被查獲一個月之前承租上開套房，證人賴元瀚亦於警訊證
    述上開套房係被告丁○○於九十二年十二月間所承租（見偵查卷宗第三八頁），
    被告丙○○之選任辯護人請求本院傳喚房東，查證被告丁○○承租上開套房之日
    期，本院亦認無此必要。再，被告丙○○於本院審理時所聲請傳喚之證人乙○○
    證稱：九十三年一月中旬某日晚上只在現場逗留十分鐘即離去，不知此後丙○○
    與丁○○之言談內容，其證詞亦不足為有利被告丙○○之認定，以上均併此敘明
    。
六、原審判決就被告二人前開所犯，予以論罪科刑，固非無見。惟原審判決認被告二
    人前開所犯，均屬裁判上一罪，僅應從一重依製造其他可發射子彈具有殺傷力之
    槍砲罪處罰，且未論述被告二人上開所犯均屬連續犯，致未依據連續犯之規定加
    重被告二人之刑期，又誤認被告二人製造完成之金屬槍管只有一枝，以上均有未
    合。是本案被告丙○○上訴否認犯罪，另被告丁○○上訴否認部分犯罪，其等二
    人之上訴雖均無理由，但原審判決既有上開可議之處，即屬無可維持，自應由本
    院將原審判決均予以撤銷改判。爰審酌被告二人之品行，其等二人製造槍枝主要
    組成零件、可發射子彈具有殺傷力之槍枝、及子彈之數量，及所為影響社會治安
    之情節，以及被告丁○○犯後坦認部分犯行，較具悔意等一切犯罪情狀，分別量
    處如主文第二、三項所示之刑及併科之罰金，並依法定其應執行之刑，且就罰金
    部分諭知易服勞役之折算標準。附表一、二所示之扣押物，均依法宣告沒收。
七、據上論斷，應依刑事訴訟法第三百六十九條第一項前段、第三百六十四條、第二
    百九十九條第一項前段、修正前槍砲彈藥刀械管制條例第十一條第一項、現行槍
    砲彈藥刀械管制條例第第十二條第五項、第一項、第十三條第一項、刑法第二條
    第一項但書、第十一條前段、第二十八條、第五十六條、第五十五條、第二十六
    條前段、第四十七條、第四十二條第二項、第五十一條第五、七、九款、第三十
    八條第一項第一、二、三款，罰金罰鍰提高標準條例第二條，判決如主文。
本案經檢察官吳經綸到庭執行職務。
中　　　華　　　民　　　國　　九十四　　年　　　六　　　月　　十五　　　日
                                  臺灣高等法院臺中分院刑事第三庭
                                        審判長法　官　江　錫　麟
                                              法　官　胡　忠　文
                                              法　官　廖　柏　基
右正本證明與原本無異。
如不服本判決應於收受送達後十日內向本院提出上訴書狀，其未敘述上訴之理由者並
得於提起上訴後十日內向本院補提理由書（均須按他造當事人之人數附繕本）。
                                              書記官　詹　錫　朋
中　　　華　　　民　　　國　　九十四　　年　　　六　　　月　　十六　　　日
附表一、
編號  品      名      單位及數量        鑑    驗    結    果
一    小砂輪機        三臺              認係市售五金工具
二    大砂輪機        一臺              同右
三    砂輪片          四片              同右
四    鋸片            一片              同右
五    電鑽            一支              同右
六    游標尺          二支              同右
七    手工鋸          一支              同右
八    銼刀            八支              同右
九    鐵鎚            一支              同右
十    手動固定器      二支              同右
十一  一字起子        二支              同右
十二  充電器          一臺              同右
十三  鉗子            二支              同右
十四  小砂輪          三支              同右
十五  梯形尺          一支              認係市售五金工具
十六  鑽頭            十四支            同右
十七  轉螺絲帽頭      八顆              同右
十八  彈簧            十四條            同右
十九  砂紙            六張              同右
二十  拉丁            二五支            （未鑑定）
二一  槍枝製造設計圖  一張              認圖示與扣案槍管半成品及土造金屬
                                        槍管之外型相似
二二  彈匣            三個              認均係玩具金屬彈匣
二三  槍管            十三支            認其中十支均係土造金屬槍管半成品
                                        其中二支係玩具金屬槍管，其中一支係
                                        土造金屬槍管
二四  改造手槍        一枝              認係仿Ｂｅｒｅｔｔａ廠半自動手槍
                                        製造之玩具手槍槍身
二五  改造手槍        一枝              （槍枝管制編號：000000000
                                        0號）
                                        認係仿Ｇｌｏｃｋ廠二七型半自動手槍
                                        製造之金屬玩具手槍換裝土造金屬槍管
                                        而成之改造手槍，經檢視，欠缺復進簧
                                        及槍機，依現狀，無法供擊發子彈使用
                                        ，認不具殺傷力。
二六  改造Ｂｅｒｅ
      ｔｔａ手槍      一枝              （槍枝管制編號：000000000
                                        0號）
                                        認係仿Ｂｅｒｅｔｔａ廠Ｍ９型半自動
                                        手槍製造之金屬玩具手槍換裝土造金屬
                                        槍管而成之改造手槍，機械性能能良好
                                        ，可擊發適用子彈，認具殺傷力。
附表二、
編號  品      名      單位及數量        鑑    驗    結    果
一    沖天炮          一四○支          （未鑑定）
二    銅油            一罐              認係市售五金工具
三    銅條            十四條            同右
四    塑膠底火        一個              認係玩具槍用底火帽
五    底火            一張              認係玩具槍用底火片
六    彈頭            二十一顆          認均係制式包衣彈頭
七    彈殼            七十顆            認均係玩具金屬彈殼
八    改造子彈        四顆              認均係由玩具金屬彈殼加裝直徑八ｍｍ
                                        至九ｍｍ土造金屬彈頭改造而成之改造
                                        子彈，經實際試射，均無法擊發，認均
                                        不具有殺傷力。
附錄論罪科刑之法條︰
修正前槍砲彈藥刀械管制條例第十一條：
未經許可，製造、販賣或運輸第四條第一項第一款所稱其他可發射金屬或子彈具有殺
傷力之各式槍砲者，處五年以上有期徒刑，併科新臺幣一千萬元以下罰金。
未經許可，轉讓、出租或出借前項所列槍砲者，處三年以上十年以下有期徒刑，併科
新臺幣七百萬元以下罰金。
意圖供自己或他人犯罪之用，而犯前二項之罪者，處無期徒刑或七年以上有期徒刑，
併科新臺幣一千萬元以下罰金。
未經許可，持有、寄藏或意圖販賣而陳列第一項所列槍砲者，處一年以上七年以下有
期徒刑，併科新臺幣七百萬元以下罰金。
第一項至第三項之未遂犯罰之。
現行槍砲彈藥刀械管制條例第十二條
未經許可，製造、販賣或運輸子彈者，處一年以上七年以下有期徒刑，併科新台幣五
百萬元以下罰金。
未經許可，轉讓、出租或出借子彈者，處六月以上五年以下有期徒刑，併科新台幣三
百萬元以下罰金。
意圖供自己或他人犯罪之用，而犯前二項之罪者，處三年以上十年以下有期徒刑，併
科新台幣七百萬元以下罰金。
未經許可，持有、寄藏或意圖販賣而陳列子彈者，處五年以下有期徒刑，併科新台幣
三百萬元以下罰金。
第一項至第三項之未遂犯罰之。
                                                                      Ｉ
